# [求助] 陈版：关于售后回租融资租赁问题请教

提问人：anison 时间：2014-08-04 17:46:19
陈版主你好！我翻阅过您之前发表的对于融资性售后回租业务账务处理的看法如下：
参照《国际会计准则第 17 号——租赁》第 60 段对构成融资租赁的售后回租交易的经济实质的分析：“如果售后回租构成融资租赁，则该交易是出租人向承租人提供融资的一种方式，并以该资产作为融资的担保物”（If the leaseback is a finance lease, the transaction is a means whereby the lessor provides finance to the lessee, with the asset as security.）。根据对此类交易经济实质的上述分析，实务中对该类交易还有另一种可使用的会计处理方法：即不在账面上体现标的资产的出售及其相关的递延收益（因此在建工程的账务处理不受影响），而是把所获得的融资作为一项担保借款列报（但在“长期应付款”科目中列报），以后年度支付的租金和留购价款视作还本付息，按照实际利率法以摊余成本对该长期应付款进行后续计量，确认利息支出。该种处理方法与租赁准则及其讲解中介绍的处理方法相比，对租赁期内各年度以及租赁期结束后的净资产、净利润均无影响，唯一的区别就是在建工程和递延收益两个科目的同增同减。同时，这种方法的会计处理不要求确定出售总价，只是把实际获取的融资确认为负债，对于那些在售后回租合同签订时尚无法确定总价的售后回租业务而言有更好的适用性。我们理解，本案例中的售后回租合同即可按照此方法进行会计处理。（需要指出的是：
我们认为：实务中对构成融资租赁的售后回租业务，企业可以选择其中任何一种方法进行会计处理，但一旦选定其中一种方法，即成为企业的一项会计政策，应当将该种方法一贯地运用于所有同类交易。）
简单来说就是根据IAS17，是可以选择作为抵押借款来作会计处理的。目前我们碰到的情况是要对一家公司出A+H的报告，在港股中可选择做抵押借款处理，但我翻阅了资料，在CAS中并没有提到有这样的会计处理方式，而我们希望A股和H股对于同一个交易事项所做的会计处理是相同的，因此想请教陈版主A股下有无什么公开资料提到过可将融资性售后回租业务当做抵押借款来处理呢？在CAS中如果要作抵押借款来处理，除了实质重于形式的考虑外，有无其它依据呢？
希望得到您的答复，谢谢！！

回答人：chenyiwei
如《计学撮要》中所述，我们认为这种做法更符合“实质重于形式”原则，在A股报表下也可选择使用，但一旦选择即成为企业的一项会计政策，应一贯地运用于所有同类或类似交易或事项的会计处理。事实上，越来越多企业正在选择采用这种相对更为简便且更能反映出交易经济实质的处理方式。

提问人：anison 时间：2014-08-04 20:47:59
谢谢陈老师热心解答！请问在您所了解的A股上市公司中，有哪些公司是在实际操作中选择这种处理方式呢？我们想参考下财务报表中的相关披露，谢谢！

回答人：chenyiwei
抱歉没有专门研究统计过，但应当会有不少。